臺灣臺中地方法院民事裁定
                                       110年度抗字第90號
抗  告  人  劉柏駿

            劉達朋

共      同 
代  理  人  廖文權
            陳浩華律師 
上  一  人
複  代理人  阮春龍律師
            陳博芮
            鄒侑真
相  對  人  中熒股份有限公司

法定代理人  陳申甫
代  理  人  張晏慈律師
上列抗告人因與相對人間聲請選任檢查人事件，抗告人對於民國
109年12月31日本院所為109年度司字第47號裁定提起抗告，本院
裁定如下：
　　主 文
抗告駁回。
抗告程序費用新臺幣壹仟元由抗告人負擔。
　　理 由
壹、兩造之陳述：
一、本件聲請及抗告意旨：抗告人劉柏駿及劉達朋均屬持有相對
    人1年以上股份百分之3以上之股東，依法得聲請法院選任檢
    查人以檢查相對人之業務帳目及財產狀況。相對人公司設置
    有內外帳，有故意逃漏龐大稅捐嫌疑，可認為相對人法定代
    理人陳申甫（下稱陳申甫）違反商業會計準則及稅法及刑法
    等，又相對人將坐落在臺中市○○區○○段○000地號土地（下稱
    系爭土地）借名登記於相對人法定代理人陳申甫(下稱陳申
    甫）名下，該土地並非耕地，公司又已不受農業發展條例有
    不能登記為所有權人之限制，更無任何保全措施，卻遲遲未
    回覆於公司名下以進行查核，陳坤甫及其家族利用持有股份
    過半之優勢，在抗告人民國108年度股東會臨時動議表決以
    過半多數決通過107年財務報表及盈餘分配案，因抗告人等
    僅數少數股東均不同意，可見相對人有財務及財產不透明之
    問題。又相對人一再以股東會有正常召開及有分配盈餘之理
    由，拒絕抗告人委由會計師查帳，然相對人股東會為多數股
    東長期壟斷表決結果，況陳申甫與相對人之董事黃灝珊為配
    偶關係，與董事黃智建、監察人黃楊鈞亦為近親，群益聯合
    會計師事務所為陳申甫熟稔之會計師，不能期待渠善盡監督
    之責。再者，抗告人雖於101年至106年分別擔任相對人之董
    事及監察人，惟董事、監察人均非必為具有查帳專業知識之
    人士，且公司於編制會計表冊時，並非均由董事、監察人直
    接參與實際製作，尚難以抗告人曾擔任董事、監察人等，即
    謂渠等對相對人至今之業務帳目及財產情形已知之甚明，而
    無聲請選任檢查人之必要，另抗告人所欲聲請調查之範圍，
    僅為2年之財務健全狀況，絕非為權利濫用、恣意聲請無限
    範圍之檢查，此舉並不會阻擾公司正常營運，更不可能因此
    影響相對人股份之價值等語，抗告聲明求為判決：㈠原裁定
    廢棄。㈡選任臺中市會計師公會之會員擔任相對人公司之檢
    查人，檢查相對人公司自107年至108年度之業務帳目及資產
    負債表。
二、相對人答辯意旨略以：
　㈠抗告人所提出之內帳報表資料，來源及真偽無從查證，抗告
    人否認之。
  ㈢抗告人指摘因相對人之董事排擠而未能續任董事及監察人，
    實則抗告人及案外人即與抗告人相同派系之相對人股東張育
    豐於107年11月間相對人董監事改選時合計之持股比例達43.
    03%，理應能爭取1席董事，然渠等在當時股東會進行董監選
    舉時，刻意離場，實不合常情。
　㈡相對人取得系爭土地時，該地上已建有農舍，受限於法令規
    定農舍不可移轉於私法人，且應與其坐落用地併同移轉或併
    同設定抵押權，相對人僅能將系爭土地及其上之建物借名登
    記於陳申甫，但系爭土地及其上之建物實為相對人之資產且
    為相對人所占有使用。系爭土地於移轉登記時，係以相對人
    名義向玉山商業銀行申請並取得貸款，將系爭土地設定抵押
    予玉山商業銀行，此等交易細節劉柏駿均知悉並全程參與，
    且擔任前揭貸款交易中之連帶保證人，系爭土地之買受價金
    ，亦以劉柏駿所共同簽發之本票給付，抗告人應無不知之理
    。此外，自取得系爭土地及其上之建物時，已經會計師認列
    登載於相對人之財產目錄及資產負債表內，每年均未變動，
    並列於每年於股東常會提請承認之財務表冊中，抗告人為相
    對人之原始股東，應早已知情。再者，倘公司之土地不出售
    ，土地資產價值即以相對人買受當時之取得成本帳列登載，
    股東權益並不因土地是否借名登記而受侵害。況抗告人均為
    相對人之原始股東，於107年11月董事、監察人改選前，劉
    柏駿更長期擔任相對人之董事、劉達朋亦長期擔任相對人之
    監察人。抗告人對相對人之營運狀況及財報帳冊，依其職務
    均有充分之參與並瞭解，縱抗告人並非具有查帳專業之人士
    ，亦可委由專業人士檢視。且抗告人於106年至108年均有出
    席股東常會，席間相對人提請股東承認公司前一年度之各項
    表冊，均經股東會討論並依法照案通過，每年股利分配亦均
    經股東兌領完畢，故抗告人對於相對人近年之財務表冊本即
    知悉，無權利保護必要。
  ㈣抗告人指摘陳申甫惡意阻止抗告人取得公司帳冊資料，惟此
    係因抗告人履次授意非股東之人向相對人調閱包含營業秘密
    之資料，相對人不便提供。且抗告人已於109年11月18日至
    相對人查閱105年度至108年之財務表冊，相對人也依法完全
    配合，抗告人前開指摘顯非屬實。
  ㈤抗告人為脅迫陳申甫以不合理之高價收購渠等持有相對人之
    股份，不斷利用司法程序干擾相對人正常營運，係利用聲請
    選任檢查人之公器以遂一己之私，顯然以損害相對人為主要
    目的之權利濫用無疑。原裁定認事用法，均無違誤，抗告人
    實無必要聲請選任檢查人。
  ㈥答辯聲明求為裁定：1.抗告駁回。2.抗告程序費用由抗告人
    負擔。
貳、本院之判斷
一、抗告人符合公司法第245條第1項所定之聲請選任檢查人之身
    分要件：
    按公司法第245條第1項規定：繼續6個月以上，持有已發行
    股份總數百分之一以上之股東，得檢附理由、事證及說明其
    必要性，聲請法院選派檢查人，於必要範圍內，檢查公司業
    務帳目、財產情形、特定事項、特定交易文件及紀錄。經查
    ，參照相對人103年8月4日之股東名簿影本，相對人於斯時
    之已發行股份總數為18,000,000股，劉柏駿及劉達朋各持有
    3,097,800股，合計達相對人已發行股份總數之百分之34.42
    （見本院卷二第317頁），且抗告人為相對人之原始股東，
    已繼續持股達6個月以上，亦為兩造所不爭執。是抗告人已
    具備公司法第245條第1項所定聲請選派檢查人之身分要件，
    堪予認定。
二、上開條文於修正理由為強化公司治理、投資人保護機制及提
    高股東蒐集不法證據與關係人交易利益輸送蒐證之能力，擴
    大檢查人檢查客體之範圍及於公司內部特定文件，另參酌證
    券交易法第38條之1第2項立法例，股東聲請法院選派檢查人
    時，須檢附理由、事證及說明其必要性，以避免浮濫（參照
    公司法第245條第1項107年8月1日修正理由）。觀前開修正
    理由可知，公司法第245條修正之目的係為強化少數股東之
    保護，並強化公司治理、投資人保護機制，故降低聲請門檻
    ，並放寬可聲請檢查之範圍，但增加「檢附理由、事證及說
    明其必要性」、「於必要範圍內」檢查之規定，故依修正後
    之規定，自係肯認就當事人之聲請應為實質審查。
三、抗告意旨所稱相對人公司設有內、外帳之情形，尚非屬實，
    難認已釋明有聲請檢查人之理由：
　㈠抗告雖提出其所取得相對人之會計人員張素娟所製作之105年
    度內帳，與相對人相同年度之外帳有重大差異，因認相對人
    之帳冊造假，並有故意逃避龐大稅捐之嫌疑等語，並提出相
    對人105年度內帳及外帳之綜合損益比較表、105年度資產負
    債比較表及各月資產負債表、105年度綜合損益表及各月損
    益表、105年度各月營業成本表、設備名冊、轉帳傳票、105
    年1月至12月之資產負債表等資料為證（見本院卷一第23頁
    至136頁）。
  ㈡惟查，證人張素娟於本院調查時到庭證稱：抗告人所提出的
    這些報表，都是我所製作並蓋章的，雖然我平常的工作是整
    帳、整理憑證、登記人事資料，製作報表並非我平常的工作
    ，但是在劉柏駿擔任相對人之董事、廠長期間，他不定時會
    叫我製作報表，只要他叫我製作，我就會根據公司交給我的
    憑證製作。我不知道我製作的是內帳或是外帳，我製作出來
    的都是要給劉柏駿看的，他會要求我將製作好的報表列印出
    來並蓋上自己的章，如果沒有蓋章，他會退回來要求我蓋章
    。直到他107年11月董監改選後，他沒有繼續擔任上開職務
    後，我就不會再替他製作報表，我也不敢再將資料給他。陳
    申甫是我現在的直屬長官，而他並不會叫我製作報表等語（
    見本院卷一第418至422頁）。是依證人前揭證述，抗告人所
    稱之內帳，乃其劉柏駿私自要求證人所製作而成，目的僅供
    其個人查看，顯非相對人公司內部分要求會計製作內外帳之
    情形，以達逃漏稅捐之目的。再觀諸劉柏駿所提出之前揭報
    表（見本院卷一第29頁至135頁），僅有證人於會計欄位上
    蓋用原子職章，其他審核欄位均為空白，該等決算報表顯未
    依據商業會計法第66條第3項之規定，由代表商業之負責人
    、經理人及主辦會計人員簽名或蓋章負責，其正確性顯屬可
    疑。據此以觀，抗告人主張相對人公司內部分別有內外帳，
    藉以逃漏稅捐，認為相對人違反商業會計準則、商業會計法
    或刑法之情事，顯非可採。
　㈢復查，抗告人111年6月2日具狀陳稱相對人法定代理人陳申甫
    遭法務部調查局訊問時承認有作假帳之情形（本院卷二第29
    9頁），惟未提出證據以為釋明，其此部分之主張自難採信
    。
  ㈣基上所述，抗告人主張其已具體提出相對人公司105年間內外
    帳，且有會計人員蓋章簽核資料等，尚難認為已釋明有聲請
    檢查人之正當理由。
四、系爭土地雖有借名登記之情形，但尚難據此認為抗告人有聲
    請選任檢查人之理由：
  ㈠查系爭土地（重測前為大社段298-61地號）自97年2月18日購
    入時即登記於陳申甫名下，此有系爭土地之土地登記第一類
    謄本附卷可參（見原審卷一第199頁及195頁），可信為真。
    而劉柏駿擔任相對人之董事期間為86年6月16日至107年11月
    2日，劉達朋任相對人之監察人期間為93年4月26日至107年1
    1月2日，此有相對人之86年6月16日股份有限公司設立登記
    事項卡1張、股份有限公司變更登記表4份（93年4月27日、9
    9年11月16日、106年3月22日及107年11月12日各1份）附於
    經濟部案卷可稽，兩造亦不爭執（見本院卷一第417頁，本
    院卷二第298頁）。相對人於系爭土目前借名登記於是陳申
    甫名下乙節，始終並未爭執，且相對人於108年12月31日所
    製作之財產目錄中亦將系爭土地列入（見原審卷一第207頁
    ），足見系爭土地為相對人所有僅借名登記於陳申甫名下乙
    節並無爭議或不明之情形存在，尚難僅因系爭土地有借名登
    記之情形，即可指為相對人之財產狀況有不明之情形。
  ㈡次查，相對人以系爭土地向玉山商業銀行設定抵押權並申請
    貸款之交易過程，劉柏駿與陳申甫共同擔任前揭貸款交易中
    之連帶保證人，系爭土地之買受價金，亦以相對人公司、陳
    申甫及劉柏駿所共同簽發之本票給付，此有由相對人、陳申
    甫、劉柏駿共同簽發之本票影本6紙（本票號碼：0000000號
    、0000000號、0000000號、0000000號、0000000號、000000
    0號）及玉山商業銀行綜合額度授信契約書1份附卷可稽（見
    原審卷二第105至121頁），堪認劉柏駿於對系爭土地之交易
    之始末，應無不知之理，系爭土地之產權狀況，對抗告人並
    無不明之情形可言。
  ㈢至於抗告人雖稱系爭土地上之農舍已滅失，現已為工廠型態
    ，依現有法令並無不可移轉於公司名下之問題，卻遲延未回
    復登記於公司名下以供查核，且欠缺保全措施，進而質疑相
    對人公司財務及財產不明，然相對人將系爭土地借名登記於
    陳申甫名下，已據相對人陳明其緣由，抗告人認為現繼續借
    名於陳申甫名下，並提供保全措施等不妥，應登記回公司名
    下乙節，涉及公司財產之管理是否妥當問題，惟查，抗告人
    持股均超過一年，且持股均已超過百分之一，非不得依公司
    法第172條之1第1項之規定向公司股東常會提案，但表決結
    果仍應符合多數決議之規定，然若未能符合多數決定之規定
    ，仍應尊重表決結果，此與公司財務及財產是否不明，分屬
    二事，要難以表決結果未能符合多數決定之規定，及向相對
    人負責人陳申甫多次反應未果等，即作為聲請檢查人之理由
    。
五、劉柏駿現為相對人之董事，已得請求查閱相對人業務帳目及
    資產負債表，並委請律師或會計師查閱，已無聲請選任檢查
    人之必要：
    查劉柏駿於110年11月5日相對人之股東臨時會中，當選為相
    對人之董事，任期自110年11月5日起至113年11月4日止，共
    計3年，此有相對人110年度股東臨時會議事錄1份、劉柏駿
    之董事願任同意書1紙在卷可稽（見本院卷二第344至347頁
    、第352頁），此情堪信為真實。揆諸前揭經濟部108年1月2
    9日經商字第10800002120號函及經濟部76年4月18日商字第1
    7612號函關於董事資訊請求權之見解，董事為忠實執行業務
    並盡善良管理人之注意義務，自有查閱、抄錄公司法第210
    條第1項章程、簿冊之權。且其所得查閱、抄錄或複製簿冊
    文件的範圍，大於股東及債權人所得查閱、抄錄或複製之範
    圍，原則上不宜有過多的限制。是以，劉柏駿既於110年11
    月15日再次當選為相對人之董事，則自得本於董事資訊請求
    權查閱相對人自107年至108年度之業務帳目及資產負債表。
    縱抗告人自身並無財務專長，亦非不得基於其股東身分，依
    公司法第229條之規定偕同所委託之律師或會計師查閱。　
六、綜上所述，抗告人之主張其有選任檢查人之正當理由及必要
    ，尚非有據，相對人所辯，尚堪採信。其聲請選任檢查人自
    無必要，尚難准許。從而，原裁定駁回其聲請，其理由雖有
    不同，但其結果並無二致。抗告意旨指摘原裁定不當，求予
    廢棄，為無理由，應予駁回其抗告。
參、據上論結，本件抗告為無理由，依非訟事件法第21條第2項
    、第24條第1項、第46條，民事訴訟法第495條之1第1項、第
    449條第2項、第95條、第78條，裁定如主文。
中　　華　　民　　國　　111 　年　　10　　月　　19　　日
                  民事第一庭　審判長法　官     許石慶
                                    法  官     蕭一弘 
                                    法  官     曹宗鼎 
如不服本裁定，應於送達後10 日內向本院提出再抗告狀（須按
他造當事人之人數附繕本），並繳納再抗告裁判費新台幣1,000 
元。
再抗告僅得以適用法規顯有錯誤為理由，並應提出委任律師或具
有律師資格之人之委任狀。如委任律師提起再抗告者，應一併繳
納再抗告裁判費。
中　　華　　民　　國　　111 　年　　10　　月　　19　　日
                                    書記官     曾右喬